【裁判字號】    95,易,222
【裁判日期】    950822
【裁判案由】    賭博
【裁判全文】
臺灣臺南地方法院刑事判決               95年度易字第222號
公  訴  人  臺灣臺南地方法院檢察署檢察官
被      告  乙○○
            甲○○
上列被告等因賭博案件，經檢察官提起公訴（94年度偵字第1175
2號），本院判決如下：
    主  文
乙○○共同在公眾得出入之場所賭博財物，其數罪併罰所犯同一
罪名之各次宣告刑詳如附表所示。應執行罰金新臺幣壹拾陸萬元
，如易服勞役，以新臺幣壹仟元折算壹日。
甲○○共同在公眾得出入之場所賭博財物，其數罪併罰所犯同一
罪名之各次宣告刑詳如附表所示。應執行罰金新臺幣柒萬伍仟元
，如易服勞役，以新臺幣壹仟元折算壹日。
扣案之電子遊戲機具壹拾捌台（含皇冠霹靂賽馬壹組捌台、大舞
台台、捷豹壹台、金象王壹台、羅宋壹台、麻將貳台、５ＰＫ
壹台、龍飛鳳舞壹台，以上機具均含ＩＣ板共壹拾玖塊）、賭資
新臺幣伍仟元、代幣壹仟壹佰零肆枚均沒收。
    事  實
一、乙○○自民國九十三年九月起，在臺南縣六甲鄉○○街三二
    號一樓其所經營之「金旺電子遊戲場」公眾得出入之場所，
    擺設賭博性電子遊戲機具賽馬一台、麻將三台與馬琍臺五台
    ，並自是日起，以月薪新臺幣（下同）二萬元之代價，僱用
    甲○○在該處擔任店長，負責電子遊戲機具之開分、洗分及
    處理店內大小瑣事等工作，二人並於九十四年一月、二月、
    五月、六月、七月間，基於犯意之聯絡，共同與不特定之賭
    客賭博財物，其賭博方式為凡賭客兌換代幣或由甲○○依賭
    客投注金額開分後，機具上即顯示投注分數，賭客就其開分
    所得之分數押注把玩，各由機具內之ＩＣ板程式決定偶然之
    輸贏，機具上顯示之分數據此而增減，賭客並可就機具上所
    顯示之分數以一：一比例向甲○○換取現金，若未押中則分
    數悉遭機具沒入而歸乙○○所有，此種賭博方式，於九十四
    年一月間、二月間、五月間各有四次、六月間有五次、七月
    間有六次。甲○○於九十四年八月一日起以三十萬元受讓上
    址店面與家電（不含上開賭博機具）擔任負責人，並另行購
    買賭博性電子遊戲機具皇冠霹靂賽馬一組八台、大舞台三台
    、捷豹一台、金象王一台、羅宋一台、麻將二台、５ＰＫ一
    台、龍飛鳳舞一台（其中大舞台為二：一及五：一；羅宋、
    麻將、５ＰＫ均為十：一，餘均為一：一）在上址擺設，並
    於九十四年八月間及九月間，在上址以相同方式與不特定人
    賭博財物，此種賭博方式於八月間有十次，九月間有五次。
    嗣於九十四年九月十五日十二時三十六分許，適有賭客黃士
    彬（另經檢察官為職權不起訴）在上址與皇冠霹靂賽馬機具
    對賭後，以所餘之五千分在機具前向甲○○洗分兌換現金五
    千元時為警當場查獲，並扣得上開電子遊戲機具十八台（含
    ＩＣ板十九塊）、機具內之賭資代幣一千一百零四枚，機具
    賭檯處之賭資五千元。
二、案經臺南縣警察局麻豆分局報請臺灣臺南地方法院檢察署檢
    察官偵查起訴。
    理  由
甲、程序方面：
一、按被告以外之人於審判外之陳述，雖不符前四條之規定，而
    經當事人於審判程序同意作為證據，法院審酌該言詞陳述或
    書面陳述作成時之情況，認為適當者，亦得為證據。當事人
    、代理人或辯護人於法院調查證據時，知有第一百五十九條
    第一項不得為證據之情形，而未於言詞辯論終結前聲明異議
    者，視為有前項之同意，刑事訴訟法第一百五十九條之五第
    一、二項分別定有明文。查本件被告乙○○、甲○○於本院
    準備程序進行時，均未爭執證人黃士彬於警訊證詞、共同被
    告甲○○於警、偵訊證詞暨其他書證、物證之證據能力（見
    本院卷第十六頁），被告二人迄未於本案言詞辯論終結前聲
    明異議，則依刑事訴訟法第一百五十九條之五規定，視為被
    告已同意援引作為證據，且經本院審酌該等言詞陳述作成時
    之情況及證據取得過程等節，認為上開證據，均有證據能力
    ，可以作為認定事實之依據。
乙、實體認定：
一、訊據被告乙○○、甲○○均坦承有於上揭時地擺設電子遊戲
    機具供人把玩之事實不諱，被告甲○○亦坦承有讓賭客洗分
    兌換現金之賭博行為無訛，另被告乙○○則矢口否認有何賭
    博犯行，辯稱：所有擺設之電玩如客人打玩後有剩餘分數僅
    可兌換寄分卡，不可兌換現金，如有兌換現金都是甲○○私
    下所為，其並不知情云云。經查，上揭賭客於被告甲○○擔
    任「金旺電子遊戲場」負責人期間，可就其投注開分機具上
    所得之分數以一：一之比例（除大舞台為一：二及一：五；
    羅宋、麻將、５ＰＫ均為一：十）換取現金之事實，業據被
    告甲○○迭於警、偵訊及本院審理中供承綦詳，核與證人即
    賭客黃士彬於警訊中供述之情形相符，復有現場檢查紀錄表
    、扣押書各一紙及現場照片八幀在卷可資佐證，被告甲○○
    確有賭博犯行，應可認定。又被告甲○○於該處電子遊戲場
    擔任店長期間，分別於九十四年一月、二月、五月、六月、
    七月間，有讓賭客可就押注機具上所顯示之分數以一：一比
    例向甲○○換取現金等情，業據證人即共同被告甲○○於本
    院審理時陳證甚明，核與其於檢察官偵訊時陳證：其受僱乙
    ○○在金旺電子遊戲場工作期間，店內所擺設之賭博性電玩
    都可以洗分換回現金，乙○○經營之方式與其頂讓下來經營
    的方式都一樣等語（見偵訊卷第十八頁）之情節相符，雖證
    人甲○○為迴護被告乙○○而證稱：其受僱期間都是私下洗
    分兌換現金給賭客，老闆乙○○並不知情云云。惟按開分型
    之電子遊戲機具之所以吸引顧客投注把玩，乃因客人以現金
    兌換代幣或由店員依其投注金額開分後，機具上即顯示投注
    分數，客人就其開分所得之分數押注把玩，機具上顯示之分
    數即據此而增減，而所謂「一：一」即係以「一元：一分」
    之方式開分後由客人押注電玩，是若客人可將累積所得之勝
    分向店家以「一分：一元」之方式兌回現金，累積分數愈多
    ，洗分可換得之現金即愈多，換言之，分數即是現金，自然
    較單純只能以所餘分數換取寄分卡之方式，還能吸引客人不
    斷投注金錢把玩押注，從而店家若允許賭客可以洗分兌換現
    金，顯足以吸引賭客不斷押注把玩而提高店家營收甚明。而
    查，被告甲○○於九十四年一月至同年七月止僅係受僱被告
    乙○○在該電子遊戲場擔任店長，係領固定薪資度日之人，
    該電子遊戲場營運好壞與其並無直接關係，其亦無法從營收
    中抽取何種利得，設若被告乙○○未允許賭客可以洗分兌換
    現金，被告甲○○何須多此一舉自作主張？且既可洗分兌換
    現金，顯然店家每日需有固定之準備金以供賭客洗分兌換用
    ，若非被告乙○○允許，店內何來準備金供人兌換？被告甲
    ○○豈非須自掏腰包不可？況若被告甲○○擅作主張私下挪
    支客人開分賭金作為洗分兌換之用，顯然有被查獲開除之危
    險，被告甲○○既無從中有所利得，又有何干冒此一風險之
    理由？所辯顯悖離常情，凡此等情，在在足徵被告甲○○係
    經被告乙○○之指示，始會讓賭客在洗分後兌換現金無訛！
    又被告甲○○就賭客洗分兌換現金之次數，於本院審理時係
    供稱：九十四年一月開始作，一月份平均一星期約一次，二
    月份至少四次，五月份至少四次，六月份約五次，七月份約
    六次，八月份約有十幾次，九月份至少五次等語（見本院九
    十五年八月八日審判筆錄第十二頁、第十九頁），為維護被
    告二人之權益，應採最低標準計算，即賭客洗分兌換現金之
    次數分別為九十四年一月間、二月間、五月間各有四次，六
    月間有五次，七月間有六次（以上為被告二人共同部分）；
    八月間有十次，九月間有五次（以上為被告甲○○單獨部分
    ），併此敘明。綜上所述，被告乙○○前開所辯要屬卸責之
    詞，不足採信，事證明確，被告二人犯行洵堪認定。
二、刑法新舊法比較：按行為後法律有變更者，適用行為時之法
    律。但行為後之法律有利於行為人者，適用最有利於行為人
    之法律，刑法第二條第一項定有明文。
  (一)刑法施行法第一條之一部分：被告行為後，刑法施行法增訂
    第一條之一業於九十五年六月十四日公布，並於同年七月一
    日施行；該條規定：「中華民國九十四年一月七日刑法修正
    施行後，刑法分則編所定罰金之貨幣單位為新臺幣。九十四
    年一月七日刑法修正時，刑法分則編未修正之條文定有罰金
    者，自九十四年一月七日刑法修正施行後，就其所定數額提
    高為三十倍。但七十二年六月二十六日至九十四年一月七日
    新增或修正之條文，就其所定數額提高為三倍」考其立法理
    由，係為因應九十四年二月二日修正公布、九十五年七月一
    日施行之刑法施行後，依刑法總則第三十三條第五款規定，
    罰金貨幣單位已改為新臺幣，故刑法分則編各罪所定罰金之
    貨幣單位，自應配合上開規定修正，使罰金數額趨於一致，
    避免衍生新舊法比較適用問題，以緩和實務適用法律之衝擊
    ，於不變動罰金數額之前提下，而為制定（此前揭條文立法
    意旨可資參照），則適用前揭條文之結果，僅貨幣單位由銀
    元改為新臺幣，其罰金數額實與修正前刑法適用罰金罰鍰提
    高標準條例第一條之結果相同，對於被告而言並無所謂利或
    不利之問題，非屬法律刑罰之變更，無庸就新舊法比較適用
    ，而應逕予適用新增訂刑法施行法第一條之一規定。
  (二)刑法第二百六十六條第一項關於在公眾得出入之場所賭博財
    物之規定，法定刑為銀元一千元以下罰金，依修正後刑法施
    行法第一條之一：「中華民國九十四年一月七日刑法修正施
    行後，刑法分則編所定罰金之貨幣單位為新臺幣。九十四年
    一月七日刑法修正時，刑法分則編未修正之條文定有罰金者
    ，自九十四年一月七日刑法修正施行後，就其所定數額提高
    為三十倍。但七十二年六月二十六日至九十四年一月七日新
    增或修正之條文，就其所定數額提高為三倍」，及修正後刑
    法第三十三條第五款將罰金刑定為「新臺幣一千元以上，以
    百元計算之」等規定，則新法第二百六十六條第一項在公眾
    得出入之場所賭博財物罪所得科處之罰金刑最高為新臺幣三
    萬元，最低為新臺幣一千元，惟依被告二人行為時之刑罰法
    律，即罰金罰鍰提高標準條例第一條前段規定之提高倍數十
    倍及修正前刑法第三十三條第五款規定之罰金最低額一元計
    算，前開賭博罪之罰金刑最高為銀元一萬元，最低為銀元一
    元，換算為新臺幣後，最高額雖與新法同為新臺幣三萬元，
    惟最低額僅新臺幣三元。比較修正前、後之刑罰法律，自以
    修正前之法律較有利於被告。
  (三)易服勞役部分：被告行為時刑法第四十二條第二項前段係規
    定：「易服勞役以一元以上三元以下折算一日」，又易服勞
    役折算標準，業據修正前罰金罰鍰提高標準條例第二條前段
    規定，就其原定數額提高為一百倍折算一日，則本件被告行
    為時之易服勞役折算標準，應以銀元三百元折算一日，即新
    臺幣九百元折算一日。惟九十五年七月一日修正公布施行之
    刑法第四十二條第三項前段規定：「易服勞役以新臺幣一千
    元、二千元或三千元折算一日」，茲比較修正前後之易服勞
    役折算標準，以修正後刑法第四十二條第三項前段之規定，
    較有利於受刑人，則應依刑法第二條第一項後段規定，適用
    修正後之刑法第四十二條第三項前段規定，諭知罰金部分如
    易服勞役之折算標準。
  (四)又被告二人行為時，刑法第二百六十七條之常業賭博罪名尚
    未刪除，惟被告二人行為後，九十五年七月一日修正施行之
    刑法，已刪除第二百六十七條常業賭博罪之規定，本件被告
    所犯本罪之時間在刑法修正施行前，而依當時有效之常業賭
    博罪，其法定本刑為二年以下有期徒刑，得併科一千元以下
    罰金，刑法修正後，雖因常業犯已經刪除，應將所犯賭博罪
    分論併罰，然刑法第二百六十六條第一項前段賭博罪之法定
    最高本刑僅為罰金刑，縱數罪併罰合併計算結果依然為罰金
    刑，經依刑法第三十五條主刑輕重標準之規定比較結果，罰
    金刑無論其數額多寡仍較原常業犯之法定本刑有期徒刑為輕
    ，則依刑法第二條第一項之規定，自應適用較輕之行為後之
    法律即刑法第二百六十六條第一項前段論以普通賭博罪。
  (五)修正前刑法第二十八條規定：「二人以上共同實施犯罪行為
    者，皆為正犯」，修正後刑法第二十八條規定：「二人以上
    共同實行犯罪行為者，皆為正犯」，即修正後之刑法剔除完
    全未參與犯罪相關行為之實行的「陰謀共同正犯」及「預備
    共同正犯」，顯已影響行為人刑罰之法律效果，自屬法律有
    變更，爰依修正後刑法第二條第一項規定比較新舊法，而修
    正前刑法第二十八條規定，並無不利於被告之情形，故應適
    用修正前刑法第二十八條之規定。
三、核被告乙○○、甲○○所為，均係犯刑法第二百六十六條之
    普通賭博罪。被告二人間有犯意聯絡及行為分擔，均為共同
    正犯。其等所犯上開數賭博罪間均犯意各別，應予分論併罰
    。爰審酌被告二人各自犯罪之動機、目的、手段、所生危害
    、被告乙○○為負責人，而被告甲○○在受讓之前僅係受僱
    人，及被告乙○○空言抗辯未見悔意、被告甲○○犯後尚能
    坦承犯行之渠等犯罪後態度等一切情狀，分別於主文諭知所
    犯之罪並定其應執行刑（其等各次宣告刑詳如附表所示），
    且均諭知如易服勞役之折算標準，以資懲儆。又扣案之電子
    遊戲機具皇冠霹靂賽馬一組八台、大舞台三台、捷豹一台、
    金象王一台、羅宋一台、麻將二台、５ＰＫ一台、龍飛鳳舞
    一台（以上機具均含ＩＣ板共十九塊）均為當場賭博之器具
    ，機具內之代幣共一千一百零四枚、賭客黃士彬在機具前洗
    分兌換成現金之賭資五千元均屬在賭檯之財物，爰不問屬於
    何人所有，均依刑法第二百六十六條第二項之規定宣告沒收
    。
四、公訴意旨另以：被告二人於九十三年九月至十二月、九十四
    年三月至四月，有在上址以前開方式與賭客賭博財物，因認
    被告二人上開時間亦涉有常業賭博罪嫌等語。按犯罪事實，
    應依證據認定之，無證據不得認定犯罪事實；又不能證明被
    告犯罪或其行為不罰者，應諭知無罪之判決，刑事訴訟法第
    一百五十四條第二項、第三百零一條第一項分別定有明文。
    公訴人認被告二人涉有上開犯行，無非係以被告甲○○於偵
    查中供稱：伊從九十三年九月開始受僱於乙○○擔任店員，
    店裡有在擺設賭博性電玩可以洗分換回現金等語（見偵訊卷
    第十八頁）為其依據。惟訊之被告甲○○固為認罪之表示，
    然其另供陳：是從九十四年一月才開始讓賭客洗分換現金，
    其中九十四年三月及四月有無均忘記沒有印象等語明確（見
    本院九十五年八月八日審判筆錄第十二頁），而被告二人雖
    經公訴人以常業賭博罪起訴，惟因被告行為後法律有變更，
    經新舊法比較結果應論以數個普通賭博罪而予以併罰，已如
    前述，是被告有無賭博行為既採一罪一罰之數罪併罰結果，
    則公訴意旨所指之上述時段，除非經被告自白或有其他積極
    證據足資證明，否則顯難僅以有長時間擺設電玩之事實，即
    可遽認被告有賭博之犯行，是被告此部分被訴之事實，尚屬
    不能證明，揆諸首開說明，本應為無罪判決之諭知。惟公訴
    意旨認被告二人此部分犯行與上述被告有罪部分具有常業犯
    之裁判上一罪之關係，爰不另為無罪之諭知，附此敘明。
據上論斷，應依刑事訴訟法第二百九十九條第一項前段，刑法第
二條第一項、修正前第二十八條、修正前第二百六十六條第一項
、第二項、第四十二條第三項、第五十一條第七款，刑法施行法
第一條之一第一項、第二項，判決如主文。
本案經檢察官蔡麗宜到庭執行職務。
中    華    民    國    95    年    8     月    22    日
                  刑事第六庭    審判長法  官  張瑛宗
                                      法  官  陳映佐
                                      法  官  徐千惠
以上正本證明與原本無異。
如不服本判決，應於判決送達後10日內，向本院提出上訴狀（應
附繕本）。
                                      書記官  方秀貞
中    華    民    國    95    年    8     月    22    日
附錄本案論罪科刑法條
刑法第266條（普通賭博罪與沒收物）
在公共場所或公眾得出入之場所賭博財物者，處1千元以下罰金
。但以供人暫時娛樂之物為賭者，不在此限。
當場賭博之器具與在賭檯或兌換籌碼處之財物，不問屬於犯人與
否，沒收之。
附  表：
┌───┬───────┬───────┬────────┐
│被  告│犯罪時間及次數│ 宣告刑之次數 │各次宣告刑之內容│
├───┼───────┼───────┼────────┤
│      │94年1月、4次  │              │均處罰金新臺幣柒│
│      │    2月、4次  │              │仟元，如易服勞役│
│乙○○│    5月、4次  │    共23次    │，均以新臺幣壹仟│
│      │    6月、5次  │              │元折算壹日。    │
│      │    7月、6次  │              │                │
├───┼───────┼───────┼────────┤
│      │94年1月、4次  │              │均處罰金新臺幣貳│
│      │    2月、4次  │              │仟元，如易服勞役│
│      │    5月、4次  │              │，均以新臺幣壹仟│
│甲○○│    6月、5次  │    共38次    │元折算壹日。    │
│      │    7月、6次  │              │                │
│      │    8月、10次 │              │                │
│      │    9月、5次  │              │                │
└───┴───────┴───────┴────────┘


司法院資訊處製作；財團法人民間司法改革基金會備份。
